臺灣臺中地方法院刑事判決　　　　　　　96年度易字第1256號
公　訴　人　臺灣臺中地方法院檢察署檢察官
被　　　告　丙○○
選任辯護人　蘇哲科律師
被　　　告　戊○○
　　　　　　甲○○
共　　　同
選任辯護人　楊雯齡律師
　　　　　　張居德律師
被　　　告　庚○○
選任辯護人　郭隆偉律師
被　　　告　乙○○
　　　　　　己○○
上列被告等因竊盜等案件，經檢察官提起公訴（九十五年度偵字
第六六一八、二四七九五號、九十六年度偵字第三二六六號），
本院判決如下：
    主    文
丙○○共同竊盜，累犯，處有期徒刑壹年肆月。減為有期徒刑捌
月。
甲○○共同竊盜，處有期徒刑壹年。減為有期徒刑陸月，如易科
罰金，以銀元佰元即新臺幣玖佰元折算壹日。
庚○○故買贓物，處有期徒刑捌月。減為有期徒刑肆月，如易科
罰金，以銀元佰元即新臺幣玖佰元折算壹日。
詹鎮○○○道欽、己○○均無罪。
    犯罪事實
一、丙○○（原名黃邦印）前因毀損債權案件，經本院以九十一
    年度易字第三一七二號判決判處有期徒刑六月，如易科罰金
    以銀元三百元折算一日，由臺灣高等法院臺中分院以九十二
    年度上易字第七四九號判決駁回上訴確定，於民國九十二年
    七月二十九日易科罰金執行完畢。詎仍不知悔改，其為譽嘉
    通運有限公司（下稱譽嘉公司）之實際負責人，因榮金營造
    工程股份有限公司（下稱榮金公司）向內政部營建署承包「
    東西向快速道路建設計畫ＥＷ３１６標高鐵交流道工程」之
    筏子溪中和堤防及劉厝堤防改採生態工法設計施工工程，再
    將該工程轉包予安倉營造股份有限公司（下稱安倉公司），
    其中部分運輸土石工程則由譽嘉公司向安倉公司承攬施作，
    丙○○因而得以出入上開工程臨時堆置河川土石方所使用之
    臺中縣烏日鄉筏子溪河川公地（下稱臨時堆置場）。丙○○
    明知上開處所堆置之河川土石方，乃經濟部水利署第三河川
    局所有，竟與戊○○（竊盜部分未據起訴）、甲○○等人共
    同基於普通竊盜之犯意聯絡，並意圖為自己不法之所有，於
    九十五年三月上旬某日，由丙○○指示戊○○調派挖土機及
    砂石車前來上開臨時堆置場，竊取該處堆置之河川土石方。
    戊○○遂以電話將上情告知甲○○，而由甲○○透過不知情
    之致源貨運公司人員乙○○（另為無罪之諭知，詳如後述）
    ，於九十五年三月十二日僱請不知情之砂石車司機陽一祥前
    來上開臨時堆置場。戊○○又自行或透過不知情之詹文平，
    以電話僱請不知情之挖土機司機黃建新、李裕生、盧永祥，
    不知情之砂石車司機林煇堂、林振鋃、蕭德松、謝明坤、林
    敬富，不知情之現場看顧人員吳尉竹等人（前揭挖土機及砂
    石車司機、看顧人員均經檢察官另為不起訴處分確定），於
    九十五年三月十一、十二日前來上開臨時堆置場。丙○○、
    戊○○及甲○○等人，即利用前揭不知情之司機操作挖土機
    及砂石車，將該臨時堆置場之河川土石方挖取外運而竊取得
    手。其中除陽一祥係依甲○○之指示，將所載運之河川土石
    方約一百零五立方公尺，另行運往並無贓物認識之己○○（
    另為無罪之諭知，詳如後述）所開設之「財石砂石有限公司
    」（址設臺中縣神岡鄉○○路四九八號，下稱財石公司）外
    ，其餘總計約三千四百五十八點九立方公尺之河川土石方，
    皆運抵庚○○所經營、位在臺中市南屯區麗水巷一之五號之
    「寶仁土石開發有限公司」（下稱寶仁公司）。而庚○○明
    知該批河川土石方係丙○○等人竊盜所得之贓物，竟基於故
    買贓物之犯意，而於九十五年三月十一、十二日，以每立方
    公尺新臺幣（下同）三百元之代價，向丙○○購買上開竊得
    之河川土石方。嗣於九十五年三月十二日下午五時許，經警
    前往上址臨時堆置場，當場查獲正在指揮車輛外運河川土石
    方之戊○○，並扣得挖土機三輛、砂石車六輛（皆由檢察官
    發還）、紀錄單一百一十張、紀錄單三本等物，始循線查悉
    上情。
二、案經臺中縣警察局烏日分局報請臺灣臺中地方法院檢察署檢
    察官偵查起訴。
    理    由
壹、有罪部分：
一、上開竊盜犯罪事實，業據被告甲○○於本院審理時認罪不諱
    ，核與被告詹鎮○○○道欽、己○○於偵審中及證人陽一祥
    於警詢及偵查時所述外運河川土石方販售之情節相符。訊據
    被告丙○○則矢口否認有何竊盜犯行，辯稱：伊在上開臨時
    堆置場所放置之材料，均係地下室土石方及自來水管線土方
    ，由於該處本來就屬伊自己之堆置場，上開物品亦為伊進場
    施作工程所需，而與檢察官所指係河川土石方不同，伊只是
    基於便利進行植栽工程之必要，而進行堆置場物品之清理作
    業，並無竊取河川土石方之情事云云。訊據被告庚○○亦矢
    口否認有何故買贓物犯行，辯稱：伊係合法經營資源回收場
    ，丙○○將廢棄物運來前，有出示證明合法之文件，且丙○○過去確有從事土方工程，伊認為丙○○係從事合法業務之
    經營，而該次為警查獲之廢棄物，係丙○○要求暫時放置在
    伊所經營之回收場，伊並無贓物之認識云云。然查：
（一）按刑事審判上之共同被告，係為訴訟經濟等原因，由檢察
      官或自訴人合併或追加起訴，或由法院合併審判所形成，
      其間各別被告及犯罪事實仍獨立存在。故共同被告對於其
      他共同被告之案件而言，為被告以外之第三人，本質上屬
      於證人。而證人、鑑定人依法應具結而未具結者，其證言
      或鑑定意見，不得作為證據，刑事訴訟法第一百五十八條
      之三定有明文（最高法院九十六年度台上字第六五九八號
      刑事判決可資參照）。本件被告戊○○於偵查中所為關於
      被告丙○○部分之供詞，業經被告丙○○之選任辯護人蘇
      哲科律師於本院準備程序中主張為傳聞證據，而否定其證
      據能力。則被告戊○○對於被告丙○○而言，既屬被告本
      人以外之第三人，其在偵查中所為關於被告丙○○參與犯
      罪之陳述，自應由檢察官命其具結擔保證詞之真實性，始
      具證據之適格。則被告戊○○前揭偵查中之陳述，既未經
      檢察官以證人身分先命具結，揆諸上開說明，自不能作為
      認定被告丙○○犯罪之判斷基礎，應無證據能力，先此敘
      明。
（二）依證人即內政部營建署中區工程處中彰第一工務所ＥＷ３
      １６標生態工法監工陳坤戊於警詢時之證述：「（問：警
      方於九十五年三月十二日在烏日鄉○○○○○段查獲戊○○等十一人涉嫌砂石外運，該堆砂石係何人堆置？）係東
      西向快速道路ＥＷ３１６標承包商榮金營造工程股份有限
      公司砂石暫時堆置場。」、「（問：該堆砂石是否可以外
      運販售？）不可以，該堆砂石係河道整理暫時堆置，必須
      再回填，依規定不可外運。」等語；證人陳坤戊另於九十
      五年六月六日偵訊時證稱：「（問：砂石何人堆的？）安
      倉公司，因為我們在施作堤防，施作中因為挖起砂石，第
      三河川局的人認為這樣會妨礙水流，所以要我們在其他地
      方堆起來，於是我們就要求安倉公司堆在案發地，那些砂
      石全部都要回填。我們作堤防的料全部都是外購的，不需
      要使用到河床的砂石。本案的那一堆砂石，有一部分是河
      床的，有一部分是外購的。我們的堤防已經做好了，所以
      我們外購的料也已經使用完畢，因此被竊的砂石就都是河
      川局的。」等語。另證人即安倉公司工地主任童寶緯則於
      警詢時證稱：「（問：警方於九十五年三月十二日在烏日
      鄉○○○○○段查獲戊○○等十一人涉嫌砂石外運，該堆
      砂石係何人堆置？）該處係我們公司安倉營造股份有限公
      司向經濟部水利署第三河川局申請許可暫置工程之土石方
      ，我們再發包委由譽嘉通運有限公司載運至該處堆置。」
      、「（問：該處之土石是否可以外運販售？）不可以。」
      等語。並有經濟部水利署九十四年十二月二十二日水授三
      字第０九四八三００八一五０號函、同署九十四年九月二
      十六日水授三字第０九四八三００五二八０號函、東西向
      快速道路建設計畫ＥＷ３１６標高鐵交流道工程之筏子溪
      中和堤防及劉厝堤防改採生態工法設計施工（第二階段）
      計畫書、內政部營建署中區工程處九十四年九月十六日營
      署中中字第０九四三二０七三四二號書函各一份附卷可稽
      。則上開臨時堆置場應係榮金公司為進行堤防工程所需，
      經由內政部營建署中區工程處向經濟部水利署申請使用筏
      子溪河川公地，而由負責承包之安倉公司委請被告丙○○
      所經營之譽嘉公司運送土石方放置該處，既非被告丙○○
      自行設置之堆置場，且其上放置之物品亦屬不得外運之河
      川土石方，殆無疑義。
（三）又被告丙○○曾經告知被告戊○○上開臨時堆置場之土石
      有些是從河床上挖起來的，且被告戊○○在該處也看到部
      分土石含泥量較低，與一般從河床撈起之土石較為接近等
      情，業據被告戊○○於本院審理時以證人身分結證屬實。
      再依被告丙○○代表譽嘉公司與被告戊○○簽訂之合約書
      內容觀之，其上載明「……將鷺鷥林之土石材料堆置料運
      至工地回填，可用之部分中石材料運回寶仁砂石場暫放置
      。」等語，有合約書一份在卷為憑。顯見上開臨時堆置場
      所放置之土石方，確有用以回填施工地點之必要。倘被告
      丙○○放置於該處之土石皆係外購而來，或者僅為先前另
      案工程開挖地下室所剩餘之土石方，因其土石方之性質或
      含泥砂比例均與河川公地有所差異，且既有原先挖起之河
      川土石方可供回填，被告丙○○當無再以外購材料或建築
      剩餘土石方進行回填之必要。是以被告丙○○辯稱：上開
      河川公地上之臨時堆置場，本來就屬伊自己之堆置場，且
      伊所放置之材料，均係地下室土石方及自來水管線土方，
      並非河川土石方云云，自屬無據，不足採信。
（四）而被告丙○○雖於本院審理時辯稱：本案係被告戊○○沒
      有等候伊指示，就前往上開臨時堆置場私自載運云云，惟
      被告戊○○係受被告丙○○之指示，將上開臨時堆置場之
      土石方載往寶仁公司等情，業據被告戊○○於本院審理時
      以證人身分證述綦詳，並有前揭合約書一份足資為憑。被
      告戊○○如係未得被告丙○○之同意私自進場載運砂石，
      按理被告戊○○既非榮金公司、安倉公司或譽嘉公司之員
      工，豈有可能任意進入上開臨時堆置場而無人出面制止攔
      阻？被告戊○○又何以能將土石方順利運往被告丙○○所
      指定之寶仁公司放置，且未見寶仁公司派員向其求證或要
      求出示任何證明文件？尤其被告丙○○於本院審理時更供
      稱：被告戊○○等人將土石方運抵寶仁公司時，寶仁公司
      廠長有告知伊材料進場一事，但伊並未要求寶仁公司拒收
      被告戊○○等人載運之土石等語，足徵被告丙○○對於被
      告戊○○在九十五年三月十一、十二日前往上開臨時堆置
      場挖取土石方外運等情早已有所授意，了然於胸，否則自
      無可能任由被告戊○○擅自取走土石而未加阻止。從而，
      被告丙○○前揭所辯無非事後卸責之詞，核與實情不符，
      無足採信。
（五）另被告庚○○於九十五年三月二十日警詢時供稱：為警查
      獲之土石方原係堆置於高鐵廠區，由被告丙○○依據契約
      內容要求伊以每立方公尺一百元之代價，進行砂石加工，
      待加工完成後再送回高鐵廠區云云，並提供寶仁公司與譽
      嘉公司於九十四年六月一日所簽訂之委託加工契約書一份
      以供憑參，當時被告庚○○僅堅稱係為被告丙○○加工土
      石方，並無一語論及被告丙○○要求伊提供場所暫時堆放
      砂石等情。而被告庚○○又於九十五年十月九日偵查中供
      承：「（問：丙○○搬運進來的砂石，妳已幫他分類完畢
      ？）搬運進來的原料與我原來堆置的原料是混在一起的，
      已經分級完了，現在已分不清楚當初丙○○搬運進來的砂
      石。」、「（問：丙○○要求妳暫時堆放，並沒有通知妳
      要加工，為何妳會把九十五年三月十一日、十二日丙○○
      交付之土石加工？）因載進來的時候，就與我堆置場的土
      石混在一起了。」等語。則被告庚○○倘真僅係提供場地
      予被告丙○○暫時堆放土石方，自毋庸再耗費人力物資為
      其分類加工砂石，且應確保被告丙○○運抵寶仁公司之土
      石方與該公司原有砂石分開堆置，避免相混而造成日後返
      還時之困擾。乃被告庚○○竟直接將被告丙○○交代被告
      戊○○載運前來之土石方與自有砂石混合堆放，顯見被告
      庚○○已將該批土石方視同己有，而與其前揭所辯暫時堆
      置砂石之情節相去甚遠。尤其被告庚○○更於該次偵訊時
      直接表示：「（問：本件扣案之砂石，來源依據是買賣合
      約書或是加工委託契約書？）以九十五年一月三日簽訂之
      買賣合約書為準。」等語，而依卷附寶仁公司與被告丙○○（以原名黃邦印名義簽訂）之買賣契約書所載，雙方係
      約定以每立方公尺三百元計算土石方之單價，益徵被告庚○○係基於買受意思而出資收購上開河川土石方，至屬明
      灼。是以被告庚○○於本案偵審時所辯：伊僅受託提供場
      地暫時堆置土石方云云，自屬無稽，不值採信。
（六）再者，被告丙○○於本案為警查獲前，確曾以譽嘉公司名
      義出售土石方予被告庚○○所經營之寶仁公司，且土石方
      來源為臺中市○○路地段之地下室，時間約為九十五年一
      月份，而地下室挖起來之土石色澤偏黃，與上開臨時堆置
      場外運之砂石顯然不同，一般有經驗之業者以肉眼辨識一
      望即知等情，業據被告丙○○於本院審理時以證人身分證
      述甚明。則被告庚○○既為寶仁公司負責人，對於買賣土
      石方及進行砂石加工揀選等業務事項，理當至為熟稔，應
      可輕易辨明被告丙○○委託被告戊○○自臨時堆置場載運
      前來之河川土石方，與先前買賣交易之大樓地下室土石方
      顯有不同，而無錯認誤判之可能。被告庚○○既已清楚認
      知被告丙○○係託人載運河川土石方前來販售，且被告丙○○至多僅能向被告庚○○出示前揭載明不得外運土石方
      之施工證明文件，並無任何足以證明被告丙○○有權出售
      河川土石方之客觀依據，則被告庚○○何能信賴被告丙○○所販售之河川土石方來源合法？是以被告庚○○辯稱：
      因見到被告丙○○出示證明文件，所以欠缺贓物認識云云
      ，亦屬臨訟杜撰之詞，無足採信。
    綜上所陳，被告丙○○、庚○○前揭所辯均有未洽，不足採
    信。此外，復經證人即現場挖土機、砂石車司機及看顧人員
    黃建新、李裕生、盧永祥、林煇堂、林振鋃、蕭德松、謝明
    坤、林敬富等人於警詢時證述明確，並有刑案現場測繪圖一
    張、照片十二張、寶仁公司提供之九十五年三月十一、十二
    日數量統計表一份附卷可稽，及紀錄單一百一十張、紀錄單
    三本等物扣案為憑。本案事證已臻明確，被告丙○○、甲○○、庚○○三人犯行洵堪認定。
二、查被告丙○○、甲○○、庚○○三人行為後，九十四年二月
    二日修正公布之刑法條文已自九十五年七月一日起施行，其
    中與上開犯行有關之刑法第二條、第二十八條、第三十三條
    第五款、第四十一條第一項、第四十七條、第六十七條均已
    修正，另刑法施行法增訂之第一條之一亦於九十五年六月十
    四日公布，並自同年月十六日起施行。按「行為後法律有變
    更者，適用行為時之法律，但行為後之法律有利於行為人者
    ，適用最有利於行為人之法律」，修正後刑法第二條第一項
    定有明文。此條規定係規範行為後法律變更所生新舊法律比
    較適用之準據法，本身尚無新舊法比較之問題，於新法施行
    後，應一律適用新法第二條第一項之規定，為「從舊從輕」
    之比較。另刑法第二十八條、第四十七條關於共同正犯及累
    犯之規定雖有修正，又刑法施行法另增列第一條之一之規定
    ，然於本案具體適用結果，前揭條文之變更並無有利、不利
    被告丙○○、甲○○之情形，自應逕依裁判時法即修正後刑
    法第二十八條、第四十七條第一項及刑法施行法第一條之一
    之規定論處（最高法院九十五年十一月七日九十五年第二十
    一次刑事庭會議決議參照），先予敘明。再按本次法律變更
    ，比較時應就罪刑有關之共犯、未遂犯、想像競合犯、牽連
    犯、連續犯、結合犯，以及累犯加重、自首減輕暨其他法定
    加減原因（如身分加減）與加減例等一切情形，綜其全部罪
    刑之結果而為比較（最高法院九十五年五月二十三日九十五
    年度第八次刑庭會議決議參照）。茲就本件新舊法比較結果
    說明如下：
（一）關於罰金刑最低額之問題，被告丙○○、甲○○所犯為普
      通竊盜罪，被告庚○○所犯係故買贓物罪（詳如後述），
      法定刑中均有科處罰金之規定。修正前刑法第三十三條第
      五款規定罰金為一元以上，修正後刑法第三十三條第五款
      則將罰金規定係新臺幣一千元以上，以百元計算之。經比
      較新舊法之結果，應以舊法較有利於被告。
（二）又修正前刑法第四十一條第一項前段規定：「犯最重本刑
      為五年以下有期徒刑以下之刑之罪，而受六個月以下有期
      徒刑或拘役之宣告，因身體、教育、職業、家庭之關係或
      其他正當事由，執行顯有困難者，得以一元以上三元以下
      折算一日，易科罰金。」再被告行為時之易科罰金折算標
      準，修正前罰金罰鍰提高標準條例第二條（現已刪除）規
      定，就其原定數額提高為一百倍折算一日。則本件被告行
      為時之易科罰金折算標準，如以銀元三百元折算一日，經
      折算為新臺幣後，應以新臺幣九百元折算為一日。惟修正
      後刑法第四十一條第一項前段則規定：「犯最重本刑為五
      年以下有期徒刑以下之刑之罪，而受六個月以下有期徒刑
      或拘役之宣告者，得以新臺幣一千元、二千元或三千元折
      算一日，易科罰金。」被告甲○○、庚○○所犯係得易科
      罰金之罪，經比較修正前後之易科罰金折算標準，以修正
      前之規定較有利於被告。
（三）另被告丙○○係累犯，仍有適用刑法第四十七條第一項加
      重其刑規定之餘地（詳如後述）。而法定本刑中關於科處
      罰金刑之加重，依修正後刑法第六十七條規定，其最高度
      及最低度同加重之，而修正前刑法第六十八條所定，僅加
      重其最高度，經比較新舊法之結果，就罰金加重其刑部分
      以舊法對於被告丙○○較為有利。
　　綜上，整體綜合比較法定罰金刑下限及罰金刑減輕等規定於
    修法前、後之差異，仍以修正前之規定較有利於被告丙○○
    、甲○○、庚○○，依刑法第二條第一項前段之規定，應一
    體適用修正前刑法之相關規定予以處斷。至於易刑處分部分
    ，易科罰金之折算標準並不包括在上開最高法院刑事庭會議
    決議之「綜其全部罪刑之結果而為比較」之範圍，應逕依刑
    法第二條第一項之規定，就易科罰金折算標準部分適用修正
    前刑法第四十一條第一項前段之規定（最高法院九十六年度
    台非字第八五號刑事判決、臺灣高等法院暨所屬法院九十五
    年法律座談會刑事類第三號、第六號法律問題研討結果參照
    ），附此敘明。
三、按刑法分則或刑法特別法中規定之結夥二人或三人以上之犯
    罪，應以在場共同實施或在場參與分擔實施犯罪之人為限，
    不包括同謀共同正犯在內，最高法院七十六年台上字第七二
    一０號判例要旨闡述甚明。被告丙○○、甲○○與本案竊盜
    犯行未據起訴之被告戊○○等三人，雖就竊取上開河川土石
    方犯行已有犯罪謀議，並由被告戊○○、甲○○到場指揮不
    知情之挖土機、砂石車司機及看顧人員實行竊盜犯罪，惟既
    無證據證明被告丙○○於上開犯罪期日亦同在臨時堆置場內
    ，則在場具有主觀犯意且客觀上實施竊盜犯罪之人顯未達三
    人，自無刑法第三百二十一條第一項第四款結夥三人以上加
    重竊盜罪之適用，而應論以普通竊盜罪為已足。是核被告丙○○、甲○○所為，均係犯刑法第三百二十條第一項之普通
    竊盜罪；被告庚○○所為，則係犯刑法第三百四十九條第二
    項之故買贓物罪。而被告丙○○、甲○○均係利用不知情之
    挖土機、砂石車司機及看顧人員著手實行竊盜犯罪，顯係利
    用他人作為自己之犯罪工具，而受自己之犯罪支配，均屬竊
    盜犯罪之間接正犯。又按共同正犯之意思聯絡，原不以數人
    間直接發生者為限，即有間接之聯絡者，亦包括在內。如甲
    分別邀約乙、丙犯罪，雖乙、丙間彼此並無直接之聯絡，亦
    無礙於其為共同正犯之成立，最高法院七十七年台上字第二
    一三五號判例要旨可資參照。被告丙○○僅與被告戊○○相
    互聯絡竊取河川土石方之事宜，再由被告戊○○聯繫被告甲○○調度車輛前來載運，實則被告丙○○、甲○○二人並無
    直接進行犯罪謀議；然觀諸前揭判例意旨，被告丙○○、甲○○既屬間接聯絡竊盜犯罪，仍應論以共同正犯。
四、又被告丙○○雖以譽嘉公司名義向安倉公司承攬上開河川土
    石方之運輸堆置工程，然該處臨時堆置場既仍在上游包商即
    榮金公司、安倉公司管理監督之下，被告丙○○尚未獨自管
    領堆置該處之河川土石方。是其違反承攬合約之規定，擅自
    將仍屬他人管領之河川土石方外運銷售牟利，顯已破壞他人
    原有之持有狀態，應屬竊盜犯罪之範疇，而與變易持有為所
    有之侵占犯罪態樣不相吻合。另被告甲○○雖供稱係向被告
    戊○○購入上開河川土石方，惟其負責調派車輛前往上開臨
    時堆置場直接將土石運出，以利被告戊○○取得管領支配之
    地位，並破壞原管領權人之持有狀態，自已參與竊盜犯罪之
    實行，而非直至被告戊○○竊取得手後始故意買受，亦與故
    買贓物或搬運贓物之犯罪情節有別，而應論以普通竊盜罪，
    均此敘明。
五、查被告丙○○前因毀損債權案件，經本院以九十一年度易字
    第三一七二號判決判處有期徒刑六月，如易科罰金以銀元三
    百元折算一日，由臺灣高等法院臺中分院以九十二年度上易
    字第七四九號判決駁回上訴確定，於九十二年七月二十九日
    易科罰金執行完畢，有臺灣高等法院被告前案紀錄表及刑案
    資料查註紀錄表在卷可按。其受有期徒刑之執行完畢，五年
    內故意再犯本件法定本刑有期徒刑以上之罪，為累犯，應依
    法加重其刑。爰審酌被告丙○○、甲○○竊取之河川土石方
    ，攸關國家水利建設之健全發展，且中央及各級地方政府亦
    一再透過電子或平面媒體，宣示保護河砂、杜絕外運之嚴正
    立場，以謀河道及河岸之完整，並確保沿岸居民之生活品質
    免於遭受不肖砂石業者恣意盜挖侵害；乃被告丙○○、甲○○猶無視於此，利用得以進出臨時堆置場之機會，竊取河川
    土石方外運銷售，被告庚○○亦因貪圖小利而出資故為買受
    ，渠等三人之主觀惡性重大，犯罪所生侵害亦非輕微，均應
    嚴予責難；再參以被告三人之犯罪動機、手段、目的、被告
    丙○○、庚○○於犯罪後仍矢口否認犯行、被告甲○○業已
    坦承犯行之態度、被告三人之智識程度等一切情狀，分別量
    處如主文所示之刑，以示懲儆。又渠等三人上開犯罪時間在
    九十六年四月二十四日之前，且無中華民國九十六年罪犯減
    刑條例第三條第一項各款所列舉不予減刑之情形，均已合於
    同條例所定之減刑要件，爰依同條例第二條第一項第三款之
    規定，均減其刑期二分之一，其中被告甲○○、庚○○部分
    併依同條例第九條及修正前刑法第四十一條第一項前段之規
    定，諭知易科罰金之折算標準。
六、扣案之紀錄單一百一十張、紀錄單三本，分屬業據檢察官不
    起訴處分之司機林敬富、林振鋃、陽一祥、林煇堂、蕭德松
    、謝明坤所有，而非判決有罪之被告庚○○、丙○○、甲○○或其共犯所有之物，且上開物品亦非屬違禁物品，核與刑
    法第三十八條之沒收要件不符，爰不予宣告沒收。
貳、無罪部分：
一、公訴意旨另以：被告乙○○係致源貨運公司及東振榮公司之
    總經理，被告己○○則為財石公司負責人，緣被告詹鎮○○○道欽分別受被告丙○○、甲○○之雇用，於九十五年三月
    十一、十二日，調派黃建新等挖土機、砂石車司機及現場看
    顧人員，至上開臨時堆置場，明知放置該處之河川土石方皆
    屬被告丙○○、甲○○竊取之贓物，仍分批搬運至上開寶仁
    公司及財石公司。而被告己○○則於九十五年三月十二日，
    以每立方公尺三百二十五元之價格，購入上開河川土石方一
    百零五立方公尺。因認被告詹鎮○○○道欽均涉有刑法第三
    百四十九條第二項之搬運贓物罪嫌，被告己○○則涉有刑法
    第三百四十九條第二項之故買贓物罪嫌等語。
二、按犯罪事實應依證據認定之，無證據不得認定犯罪事實，刑
    事訴訟法第一百五十四條第二項定有明文。而刑事訴訟法上
    所謂認定犯罪事實之證據，係指足以認定被告確有犯罪行為
    之積極證據而言，該項證據自須適合於被告犯罪事實之認定
    ，始得採為斷罪資料，最高法院二十九年上字第三一０五號
    著有判例。又認定犯罪事實所憑之證據，無論係直接證據或
    間接證據，其為訴訟上之證明，須於通常一般之人均不致有
    所懷疑，而得確信其為真實之程度者，始得據為有罪之認定
    ，倘其證明尚未達到此一程度，而有合理之懷疑存在，復無
    其他調查途徑可尋，法院即應為無罪之判決，最高法院七十
    六年台上字第四九八六號判例足供參照。
三、公訴人認為被告詹鎮○○○道欽、己○○涉有上開犯行，無
    非係以渠等三人皆已坦承為警查獲搬運砂石之事實，且被告
    己○○故買贓物部分並有轉帳傳票、匯款回條、九十五年三
    月份進貨總量統計表在卷足憑，又被告戊○○亦已明知本件
    買賣之砂石，係挖自筏子溪河床，而暫時放置於前揭臨時堆
    置場，屬經濟部水利署第三河川局所有等情，為其主要論據
    。訊據被告戊○○業已坦承前揭搬運贓物犯行，被告乙○○
    、己○○則堅決否認有何搬運或故買贓物之犯行。被告乙○○辯稱：伊在致遠貨運公司負責調度車輛，伊長期以來均與
    被告甲○○進行配合，如果被告甲○○需要車輛運輸就會找
    伊，本件係被告甲○○表示筏子溪一帶有工程施作，所以伊
    就指派五台車輛給被告甲○○，因為當時筏子溪有土質標售
    案，所以伊認為搬運砂石應該不會有觸法的問題等語。被告
    己○○則辯稱：伊所經營之財石公司只是單純向被告甲○○
    購料，自九十五年三月十一、十二日總共向被告甲○○購買
    砂石合計二千五百五十一點八立方公尺，價格為每立方公尺
    三百二十五元，伊原先是要購買筏子溪合法標售的砂石，並
    將款項匯給被告甲○○及其所屬公司，但伊對於其中夾雜一
    百零五立方公尺之砂石是從上開臨時堆置場運出乙節並不知
    情等語。
四、經查：
（一）被告戊○○部分：
      被告戊○○係與被告丙○○進行竊盜之犯罪謀議後，由被
      告戊○○負責調派車輛前來上開臨時堆置場挖取河川土石
      方外運銷售牟利，則被告戊○○係利用不知情之挖土機、
      砂石車司機及看顧人員，著手實行竊盜犯罪之構成要件行
      為，已如前述，而非由被告丙○○竊盜前揭土石得手後，
      再命被告戊○○前來搬運。就被告戊○○所為犯行之法律
      評價，自應論以刑法第三百二十條第一項普通竊盜罪之共
      同正犯，而無再依刑法第三百四十九條第二項搬運贓物罪
      論處之餘地。公訴意旨認為被告戊○○部分應論以搬運贓
      物罪，容有未洽，自非妥適。惟因普通竊盜罪與故買贓物
      罪之社會基本事實並非同一，本院縱於審判中發現檢察官
      援引搬運贓物罪起訴被告戊○○尚有不當，仍無從逕依刑
      事訴訟法第三百條變更該部分之起訴法條為普通竊盜罪。
      是以被告戊○○雖已坦承犯行，然其所為核與搬運贓物罪
      之構成要件尚有未合，本院自應諭知被告戊○○無罪之判
      決。就其於本案所涉普通竊盜罪部分，則應俟本案確定後
      ，再由檢察官另行偵查起訴，以免闕漏。
（二）被告乙○○部分：
      被告乙○○於警詢及偵審中，皆已否認明知被告甲○○委
      其載運之土石係屬贓物，且被告甲○○於本院審理時以證
      人身分結證稱：「（問：案發當時，你跟乙○○有何載運
      砂石的約定？）有。我們平常都有在配合。」、「（問：
      你知道乙○○為何去那裡？）是我叫他去那邊，我叫他去
      載運案發地點的砂石。」、「（問：你跟乙○○怎麼講？
      ）我只是跟他叫車，他就會來搬運，沒有說砂石的來源，
      他也不會管砂石來源。」等語，並無證據證明被告乙○○
      對於上開土石方確屬贓物乙節已有認識。況本案檢察官就
      參與挖取、搬運土石方之司機及看顧人員黃建新、李裕生
      、盧永祥、林煇堂、林振鋃、蕭德松、謝明坤、林敬富、
      陽一祥等人，均認定渠等僅係受雇賺取工資而無贓物認識
      ，故均為不起訴處分，有臺灣臺中地方法院檢察署檢察官
      九十五年度偵字第六六一八號不起訴處分書一份在卷可參
      。則何以僅圖獲取運費利益之被告乙○○辯稱自己並無贓
      物認識等語即非可採？公訴人又係根據何種證據認定被告
      乙○○業已認知受託載運之上開土石方來源不法？凡此均
      未經公訴意旨詳予載明，已難認公訴人所指被告乙○○之
      搬運贓物犯行確屬有據。被告乙○○以其並無贓物認識而
      辯稱自己無罪，即非全然無憑，尚堪採信。此外，復查無
      其他積極證據足認被告乙○○確有公訴人所指之搬運贓物
      犯行，不能證明其犯罪，揆諸前揭法條及判例意旨，應諭
      知被告乙○○無罪之判決。
（三）被告己○○部分：
      被告己○○所經營之財石公司係以每立方公尺三百二十五
      元之價格，向被告甲○○購買二千八百立方公尺之土石方
      ，主要來源係合法之筏子溪整治工程及土石標售案等情，
      業據證人即財石公司廠長丁○○於偵查及本院審理時結證
      明確，核與被告甲○○於九十六年一月八日偵訊時所述情
      節相符。則被告己○○依據合約向被告甲○○購買來源合
      法之河川土石方，對於被告甲○○為節省個人進貨成本，
      而在運往財石公司之二千八百立方公尺土石方中，夾雜其
      與被告丙○○、戊○○等人共同竊盜所得之前揭河川土石
      方共一百零五立方公尺，被告己○○未必即能清楚認識。
      尤其被告甲○○所交付者均為河川土石方，來源均為筏子
      溪河床，售價又與先前合法標售之土石方相同，被告己○○自無從分辨砂石車司機陽一祥所載運之其中一百零五立
      方公尺河川土石方，係被告甲○○竊盜犯罪所得之贓物。
      準此以言，被告己○○前揭所辯即非無據，應可採信。此
      外，復查無其他積極證據足認被告己○○確有公訴人所指
      之故買贓物犯行，不能證明其犯罪，揆諸前揭法條及判例
      意旨，應諭知被告己○○無罪之判決。
據上論斷，應依刑事訴訟法第二百九十九條第一項前段、第三百
零一條第一項，刑法第二條第一項前段、第二十八條、第三百二
十條第一項、第三百四十九條第二項、第四十七條第一項、修正
前刑法第四十一條第一項前段，刑法施行法第一條之一第一項、
第二項前段，修正前罰金罰鍰提高標準條例第二條，現行法規所
定貨幣單位折算新臺幣條例第二條，中華民國九十六年罪犯減刑
條例第二條第一項第三款、第七條、第九條，判決如主文。
本案經檢察官顏淑惠到庭執行職務。
中　　華　　民　　國　　96　　年　　12　　月　　17　　日
                  刑事第七庭  審判長法  官  陳如玲
                                    法  官  張清洲
                                    法  官  高文崇
上正本證明與原本無異。
如不服本判決，應於收受送達後10日內向本院提出上訴書狀（應
敘述具體理由並附繕本）。
上訴書狀如未敘述理由，應於上訴期間屆滿後20日內補提理由書
於本院。
                                   書記官  林淑慧
中　　華　　民　　國　　96　　年　　12　　月　　17　　日
附錄論罪科刑法條：
刑法第三百二十條第一項：
意圖為自己或第三人不法之所有，而竊取他人之動產者，為竊盜
罪，處五年以下有期徒刑、拘役或五百元以下罰金。
刑法第三百四十九條第二項：
搬運、寄藏、故買贓物或為牙保者，處五年以下有期徒刑、拘役
或科或併科一千元以下罰金。
